【裁判字號】    90,訴,399
【裁判日期】    901212
【裁判案由】    偽造文書
【裁判全文】
臺灣士林地方法院刑事判決                            九十年度訴字第三九九號
    聲  請  人  臺灣士林地方法院檢察署檢察官
    被      告  甲○○
右列被告因偽造文書案件，經檢察官聲請簡易判決處刑（九十年度偵字第三八二０號
），本院內湖簡易庭認為不宜以簡易判決處刑（九十年湖簡字第三０七號），移由本
院依通常程序審理，本院判決如左：
    主  文
甲○○行使偽造私文書，足以生損害於公眾及他人，處有期徒刑伍月，如易科罰金，
以佰元折算壹日。
    事  實
一、甲○○為乙○○之兄，二人同住在臺北市○○區○○街七二巷十七弄八二號五樓
    ，甲○○明知乙○○之國民身分證並未遺失，並未經乙○○之同意或授權，竟為
    應辦理汽車貸款之需要，而基於行使偽造私文書及使公務員不實登載之犯意，於
    民國九十年三月一日上午某時，在渠上開住處擅自拿取乙○○放置於家中神桌抽
    屜內之印章後（無不法所有之意圖），持該印章及自己之照片，前往臺北市內湖
    區戶政事務所，自稱為乙○○本人，以國民身分證業於九十年二月二十五日在家
    中遺失為申請補領之事由，而使不知情之戶政事務所人員以電腦輸入相關資料後
    ，列印「補領國民身分證申請書」一紙，並將自己之照片黏貼於上開申請書上，
    復在上開申請書上加蓋乙○○之印章，而偽造「補領國民身分證申請書」之私文
    書，進而持該申請書及自己之照片一張交付臺北市內湖區戶政事務所承辦人員以
    行使，而申請補領乙○○之身分證，致臺北市內湖區戶政事務所承辦此項業務之
    公務人員，將甲○○之照片黏貼於於申請補領之新的乙○○身分證上，並加蓋鋼
    印，且在該申請書上審核欄加蓋職名章表示核對無誤之意思之方式，將此不實事
    項登載於職務所掌管之公文書，據以製作乙○○之新國民身份證一枚，足以生損
    害於乙○○及戶政機關對於補發國民身份證作業之正確性。嗣因甲○○於同年三
    月六日下午，前往臺北市內湖區戶政事務所，自稱乙○○，而欲領取上開申請補
    領之新的乙○○國民身分證時，經臺北市內湖區戶政事務所主管核對新國民身分
    證上之照片與乙○○口卡片後，發現新的乙○○身分證上之照片，與口卡上之照
    片有異，始悉上情而未發給，並另通知乙○○前往辦理撤銷請領手續，由乙○○
    在前揭申請書「領證核章」欄內簽名表示撤回申請。
二、案經臺北市政府民政局告訴由臺灣士林地方法院檢察署檢察官偵查後聲請簡易判
    決處刑，本院內湖簡易庭認為不宜以簡易判決處刑，移由本院依通常程序審理。
    理  由
一、訊據被告甲○○對於右開犯罪事實坦承不諱，核與證人即被害人乙○○、證人即
    臺北市內湖區戶政事務所承辦人員丙○○所為證述情節相符，堪認被告所為自白
    係屬可採。此外，並有乙○○撤銷請領申請書原本及乙○○國民身份證、補領國
    民身份證申請書、補發之乙○○國民身份證等影本附卷可按，被告犯行已臻明確
    ，應予依法論科。
二、核被告甲○○所為，係犯刑法第二百十六條、第二百十條之行使偽造私文書罪及
    刑法第二百十四條之使公務員登載不實罪。被告擅自取用乙○○印章而蓋用於補
    領國民身份證申請書上之行為，係偽造補領國民身份證申請書私文書之階段行為
    ，其偽造上開私文書後復持以行使，其偽造之低度行為為行使之高度行為所吸收
    ，均不另論罪。被告所犯上開二罪，有方法、目的之牽連關係，為牽連犯，應依
    刑法第五十五條規定，從一重之行使偽造私文書罪處斷。被告利用不知情之戶政
    事務所職員填載補領國民身份證申請書上之乙○○資料及申請補發理由等事項，
    進而列印供其蓋用乙○○印章而偽造該私文書，為間接正犯。爰審酌被告並無前
    科，素行尚佳，及其智識程度、生活狀況、為辦理貸款而為本件犯行之目的、方
    法、所生之危害並犯罪後坦承犯行之態度等一切情狀，量處如主文所示之刑，並
    諭知易科罰金之折算標準。被告偽造之補領國民身份證申請書，業經提出而行使
    ，即非被告所有，而其上所黏貼之照片，乃構成該申請書之一部，又其上之乙○
    ○印文一枚則屬真正並非偽造，均不在得予宣告沒收之列。而戶政事務所基於被
    告冒名而製作之乙○○國民身份證一枚，既尚未發給，即非被告所有，其上所黏
    貼之被告照片一枚，亦係經被告交付戶政機關而黏貼後構成新製作之乙○○國民
    身份證之一部，均不得予以宣告沒收。
三、至聲請人聲請簡易判決論及有關被告偽造系爭「補領國民身份證申請書」上「領
    證核章」欄內「乙○○」之署名一節，經本院傳訊證人乙○○及丙○○均證稱該
    署名乃乙○○本人所為，並非被告所冒簽，且均互核相符，是聲請人此部分論訴
    尚有誤會，惟聲請人既以此部分與前開論罪科刑部分為有裁判上一罪之關係，爰
    不另為無罪之諭知。再公訴人於本院審理時，雖更正聲請簡易判決處刑論訴法條
    認為被告行為僅構成刑法第二百十七條偽造署押罪、第二百十四條使公務員登載
    不實罪，然被告雖係利用不知情之戶政事務所人員以電腦填載乙○○相關資料及
    補領理由等事項，惟該申請書之性質，仍屬國民對於政府機關提出申請之私文書
    ，即係經公務員以電腦列印後提供予申請人使用，仍不影響為私文書之性質，是
    被告行為，仍應認為構成上述犯罪，應予敘明。
據上論斷，應依刑事訴訟法第四百五十二條、第二百九十九條第一項前段、刑法第二
百十六條、第二百十條、第二百十四條、第五十五條、第四十一條第一項前段，罰金
罰鍰提高標準條例第一條、第二條，判決如主文。
本案經檢察官林聰良到庭執行職務
中      華      民      國      九十      年      十二      月  十二    日
                                      臺灣士林地方法院刑事第一庭
                                          法  官  蕭  錫  証
右正本證明與原本無異。
如不服本判決，應於判決送達後十日內，向本院提出上訴狀。
                                          書記官  范  淑  芬
中      華      民      國      九十      年      十二      月  十四    日
附錄本案論罪科刑法條：
刑法第二百十六條：
  行使第二百十條至第二百十五條之文書者，依偽造、變造文書或登載不實事項或使
  登載不實事項之規定處斷。
刑法第二百十條：
  偽造、變造私文書，足以生損害於公眾或他人者，處五年以下有期徒刑。
刑法第二百十四條：
  明知為不實之事項，而使公務員登載於職務上所掌之公文書，足以生損害於公眾或
  他人者，處三年以下有期徒刑、拘役或五百元以下罰金。


司法院資訊處製作；財團法人民間司法改革基金會備份。
